臺北高等行政法院判決
　　　　　　　　　　　　　　　　　　　92年度訴字第5390號
　　　　　　　　　　　　　　　.
原　　　告　甲○○
被　　　告　經濟部智慧財產局
代　表　人　蔡練生（局長）
訴訟代理人　丙○○兼送達代收.
　　　　　　丁○○
參　加　人　乙○○
上列當事人間因新型專利異議事件，原告不服經濟部中華民國92
年10月9日經訴字第09206221270號訴願決定，提起行政訴訟，經
本院裁定命參加人獨立參加訴訟，本院判決如下：
    主  文
原告之訴駁回。
訴訟費用由原告負擔。
　　事  實
一、事實概要：
    參加人於民國90年12月14日以「滾珠式手搖運動器」（下稱
    系爭案）向被告申請新型專利，經其編為第00000000號審查
    ，准予專利。公告期間，原告提出異議，經被告以92年7月1
    日（92）智專三（五）02008字第09220653300號審定書為異
    議不成立之處分，原告不服，提起訴願，經遭決定駁回，遂
    向本院提起行政訴訟。
二、兩造聲明：
    （原告未於準備程序及言詞辯論期日到場，聲明及陳述依其
    起訴狀所為而記載）
　(一)原告聲明：
    訴願決定及原處分均撤銷。
  (二)被告聲明：
    1.駁回原告之訴。
    2.訴訟費用由原告負擔。
  (三)參加人聲明：
    參加人未於準備程序及言詞辯論期日到場，亦未提出書狀作
    何聲明或陳述。
三、兩造之爭點：系爭案是否有違核准時專利法第98條第1項第1
    款及第2項之規定而不符新型專利要件？
　(一)原告主張之理由：
    00000000號「慣性迴旋健身器」專利案（下稱引證一）可以
    證明系爭案之主殼體為習知技術。00000000號「慣性迴旋健
    身器（二）」專利案（下稱引證二）可以證明系爭案的主殼
    體及凸緣顆粒為習知技術。亦即系爭案申請專利範圍絕大部
    分揭露於引證案中，縱有些微構造相異之處，然屬等效結構
    之變化，依進步性判斷之基本原則，系爭案確實為熟習該項
    技術者所能輕易完成，且無功效上之增進，難謂具有進步性
    之要件。
　(二)被告主張之理由：
　　1.按「稱新型者，謂對物品之形狀、構造或裝置之創作或改
      良。」為前揭專利法第97條所明定。雖同法第98條第1項
      第1款及同條第2項規定如係「申請前已見於刊物或已公開
      使用」「新型係運用申請前既有之技術或知識，而為熟悉
      該項技術者所能輕易完成且未能增進功效」者，仍不得依
      本法申請取得新型專利，而公告中新型，任何人認有違反
      該等規定，得依前揭專利法第102條規定，附具證明文件
      向專利專責機關提起異議，惟需所附證據具證據力，始足
      當之。
　　2.引證一、二雖揭露其具有本體、慣性重物等，本體為兩對
      接殼體組成，使慣性重物可在本體之環形軌道運行等技術
      ，惟系爭案之對接殼體各由中心之半弧罩外緣向兩側對稱
      延伸設有握把及兩對合對接殼體之外緣中心周圍各凸設有
  　　數個呈環圈圍繞之凸緣顆粒之構造特徵均未見於引證案，
      引證案亦無法達成系爭案可令使用者握持主殼體之對合握
      把上作繞圈路徑搖動時，以令主殼體內設之滾珠得依兩組
      對接殼體之內緣面路徑作限位慣性轉動，致使整個運動器
      產生震動阻尼作用，進而達到鍛鍊手部運動，及利用兩對
      合對接殼體外緣之凸緣顆粒可作為按摩之功效，系爭案非
      為熟悉該項技術者容易自引證一、二輕易思及達成者，難
      謂系爭案不具新穎性及進步性。
　　理  由
甲、程序方面：
    本件原告經合法通知，無正當理由，未於言詞辯論期日到場
    ，核無行政訴訟法第218條準用民事訴訟法第386條各款所列
    情形，爰依被告之聲請由其一造辯論而為判決，合先敘明。
乙、實體方面：
一、系爭案係於90年12月14日申請專利，被告於91年7月17月審定
    准予專利，則系爭案有無應不予專利之原因，應以核准審定
    時所適用之自91年1月1日起施行專利法為斷，合先明。次
    按按凡對物品之形狀、構造或裝置之創作或改良，而可供產
    業上利用者，得依法申請取得新型專利，固為系爭專利核准
    審定時專利法第97條暨第98條第1項前段所明定。惟如其「
    新型係運用申請前既有之技術或知識，而為熟習該項技術者
    所能輕易完成且未能增進功效時」，仍不得依法申請取得新
    型專利，復為同法第98條第2項所明定。依卷附新型專利說
    明書之記載，系爭案係：一種滾珠式手搖運動器，主要由主
    殼體內部置設一外層披覆軟性材質之滾珠所構成，其特徵在
    於：該主殼體係兩組對接殼體相互對合鎖固連結而成，該對
    接殼體各由中心之半弧罩外緣向兩側對稱延伸設有握把，且
    兩對合對接殼體之外緣中心周圍各凸設有數個呈環圈圍繞之
    凸緣顆粒，藉此，使用者握持主殼體之對合握把上作繞圈路
    徑搖動時，以令主殼體內設之滾珠得依兩組對接殼體之內緣
    面路徑作限位慣性轉動，致使整個運動器產生震動阻尼作用
    ，進而達到鍛鍊手部之運動，及利用兩對合對接殼體外緣之
    凸緣顆粒可作為按摩之效用者。
二、引證一係89年8月11日公告之第00000000號「慣性迴旋健身
    器」新型專利案，引證二係89年8月21日公告之第00000000
    號「慣性迴旋健身器（二）」新型專利案。引證一包括一本
    體，內部設有截面呈圓形之一環形軌道；一慣性重物，其截
    面形狀係對稱於該軌道之截面形狀，且可滑順地在該軌道中
    運行；藉上述構件所組成之整體結構，當該本體受迴轉動力
    作用時，該慣性重物沿軌道運行所產生之離心慣性力，可使
    健身器產生震動，而達到健身之目的。引證二包括一本體，
    內部設有一容置空間，該容置空間中央設有一樞接部；一連
    接件，其中一端設有一軸樞部，該軸樞部係呈可樞轉地軸設
    在該本體之樞接部中，另一端固設有一慣性重物；至少一滾
    動支撐件，係呈可轉動地樞設在該慣性重物一側，其係可以
    本體之樞接部軸線為轉動中心，而在容置空間中產生圓形運
    行；藉上述構件所組成之整體結構，當該本體受迴轉動力作
    用時，可掣動該慣性重物產生圓形運行，且其所產生之離心
    慣性力，可使健身器產生震動，而達到健身之目的。
三、系爭案與引證一及引證二相較，引證一及二雖揭露其具有本
    體、慣性重物等構件，以及本體為兩對接殼體組成，使慣性
    重物可在本體之環形軌道運行等技術。惟系爭案之對接殼體
    各由中心之半弧罩外緣向兩側對稱延伸設有握把，以及兩對
    合對接殼體之外緣中心周圍各凸設有數個呈環圈圍繞之凸緣
    顆粒等構造特徵均未見於引證一及引證二，引證一、引證二
    不能證明系爭案不具新穎性。又引證一及二亦無法達成系爭
    案可令使用者握持主殼體之對合握把上作繞圈路徑搖動時，
    以令主殼體內設之滾珠得依兩組對接殼體之半弧罩之內緣面
    路徑作限位慣性轉動，致使整個運動器產生震動阻尼作用，
    進而達到鍛鍊手部運動，及利用兩對合對接殼體外緣之凸緣
    顆粒可作為按摩之功效。亦非熟悉該項技術領域者運用引證
    一、引證二之既有技術所可輕易完成。引證一、引證二不能
    證明系爭案不具進步性。原告主張引證一可以證明系爭案之
    主殼體為習知技術，引證二可以證明系爭案的主殼體及凸緣
    顆粒為習知技術，系爭案申請專利範圍絕大部分揭露於引證
    案中，縱有些微構造相異之處，然屬等效結構之變化，依進
    步性判斷之基本原則，系爭案確實為熟習該項技術者所能輕
    易完成，且無功效上之增進等等，核非可採。
四、綜上所述，被告以系爭案與引證一、引證二係屬不同新型，
    且系爭案亦非運用申請前引證一、引證二既有之技術或知識
    ，而為熟習該項技術者所能輕易完成且未能增進功效，而為
    異議不成立之處分，於法並無不合。訴願決定予以維持，亦
    屬妥適。原告主張前詞，請求撤銷訴願決定及原處分，為無
    理由，應予駁回。
據上論結，本件原告之訴為無理由，爰依行政訴訟法第98條第3項
前段、第218條，民事訴訟法第385條第1項前段，判決如主文。
中　　華　　民　　國　　94　　年　 　2　　月　 17  　 日
                          第一庭審判長 法　官  姜素娥
           　　　　　　　　　　　　　　法　官  吳東都
           　　　　　　　　　　　　　　法　官  陳國成
上為正本係照原本作成。
如不服本判決，應於送達後20日內向本院提出上訴狀並表明上訴
理由，如於本判決宣示後送達前提起上訴者，應於判決送達後20
日內補提上訴理由書（須按他造人數附繕本）。
中　　華　　民　　國　　94　　年　 　2　　月　 18  　 日
　　　　　　　　　　　               　書記官  王英傑
